臺灣花蓮地方法院交通事件裁定　　　　100年度交聲字第123號
原處分機關　交通部公路總局臺北區監理所花蓮監理站
異　議　人
即受處分人　張書源
上列異議人即受處分人因違反道路交通管理處罰條例案件，對於
交通部公路總局臺北區監理所花蓮監理站100年3月11日所為之裁
決處分（處分案號：花監違字第裁44-P00000000號）聲明異議，
本院裁定如下：
    主  文
原處分撤銷。
張書源汽車駕駛人，駕駛汽車經測試檢定酒精濃度超過規定標準
，吊扣駕駛執照十二個月，及應施以道路交通安全講習。
    理  由
一、原處分意旨略以：異議人即受處分人（以下稱異議人）張書
    源於民國98年8月11日16時40分許，酒後駕駛XE8-852號重型
    機車，在花蓮縣吉安鄉○○路○段 65巷2號前自行摔倒後，
    經送醫抽血測得其血液中酒精濃度為300mg/dL（換算呼氣酒
    精濃度達每公升1.5毫克 ）而製單舉發。案移原處分機關，
    認異議人違規事實明確，乃依道路交通管理處罰條例第35條
    第1項第1款之規定，裁處異議人罰鍰新臺幣（下同）4萬5千
    元，並吊扣駕駛執照12個月及施以道路交通安全講習。
二、異議意旨略以：異議人已因同一案件經臺灣花蓮地方法院檢
    察署檢察官以98年度偵字第 4307號為緩起訴1年，並向國庫
    支付5 萬元，異議人已履行完畢。詎原機關仍裁處異議人罰
    鍰，有違一事不二罰原則，為此聲明不服，請求撤銷原處分
    等語。
三、按汽車駕駛人飲用酒類後其吐氣所含酒精濃度超過每公升0.
    25毫克者，不得駕車；汽車駕駛人，駕駛汽車經測試檢定有
    酒精濃度超過規定標準者，處新臺幣15,000元以上60,000元
    以下罰鍰，並當場移置保管其車輛及吊扣其駕駛執照 1年，
    道路交通安全規則第114條第2款及道路交通管理處罰條例第
    35條第1項第1款定有明文。經查：
    (一)本件異議人於上開時、地酒後駕駛重型機車受傷後為警查
      獲，經送醫後測得換算呼氣酒精濃度為 1.5MG/L等情，為
      異議人所自承，並經本院依職權調取臺灣花蓮地方法院檢
      察署98年度偵字第4307號案件全卷查核無訛，自堪認定。
    (二)按行政罰法第26條第1項規定：「 一行為同時觸犯刑事法
      律及違反行政法上義務規定者，依刑事法律處罰之。但其
      行為應處以其他種類行政罰或得沒入之物，而未經法院宣
      告沒收者，亦得裁處之。」究其立法目的，一行為同時觸
      犯刑事法律及違反行政法上義務規定時，由於刑罰與行政
      罰同屬對不法行為之制裁，而刑罰之懲罰作用較強，故依
      刑事法律處罰，即足資警惕，實無一事二罰再處行政罰之
      必要，且刑事法律處罰，由法院依法定程式為之，較符合
      正當法律程序，應予優先適用，但罰鍰以外之沒入或其他
      種類行政罰，因兼具維護公共秩序之作用，為達行政目的
      ，行政機關仍得併予裁處。於酒後駕車經檢察官為緩起訴
      處分，並命被告支付一定金額之情形，被告履行檢察官為
      緩起訴處分命令之支付條件，此等命令名義上雖非刑罰，
      但仍是一種特殊的處遇措施，造成被告之財產減少，性質
      上亦屬干預人民自由之處分，與刑事制裁無異，實質上為
      刑事處罰。故檢察官為緩起訴處分並命支付一定金額者，
      解釋上，亦應屬道路交通管理處罰條例第 35條第8項所規
      定之罰金，監理機關除有緩起訴處分所命支付金額未達最
      低罰鍰基準之情形，應命補繳不足部分外，即不應再予裁
      罰。
    (三)查本件異議人同一飲酒駕車之行為，因同時觸犯刑法第18
      5條之3之公共危險罪，業經臺灣花蓮地方法院檢察署檢察
      官於98年10月28日以98年度偵字第4307號為緩起訴處分，
      於98年11月12日確定，緩起訴處分期間為1年（98年11月1
      2 日至99年11月11日），現已實質確定而未經撤銷，異議
      人並已依緩起訴處分命令向國庫支付新臺幣 5萬元等情，
      有臺灣花蓮地方法院檢察署檢察官緩起訴處分書、執行緩
      起訴處分命令通知書、臺灣花蓮地方法院檢察署自行收納
      款項收據（沒金字第99000029號）、臺灣高等法院被告前
      案紀錄表分別在卷可稽。異議人以一酒後駕車之行為，同
      時觸犯刑法第185條之3之刑事法律及違反行政法上義務，
      經檢察官為緩起訴處分實質確定。而異議人亦已依緩起訴
      處分向國庫履行支付，原處分機關未察，仍裁處異議人罰
      鍰4萬5千元，於法自有違誤。至關於吊扣駕照12個月及施
      以道安講習部分，則係預防將來再犯危險之管制罰，與罰
      鍰處分之行政秩序罰性質有別，原處分機關據以裁處即屬
      有據。
四、綜上所述，本件異議人於前開時、地，有酒後駕駛之違規事
    實，為異議人所不爭執。然原處分機關未審酌異議人已依緩
    起訴處分支付國庫5 萬元，仍又裁處罰鍰，難認適法。因本
    件酒後駕車乃單一違規行為，裁處異議人罰鍰與吊扣駕駛執
    照、道路交通安全講習之處分無從區分，仍應由本院併為審
    酌（臺灣高等法院暨所屬法院98年度法律座談會刑事類提案
    第23號決議意旨可資參照）。從而，異議人提起本件聲明異
    議，為有理由，應由本院將原處分撤銷，並改諭知裁罰如主
    文第2項所示，以期適法。
據上論斷，依道路交通事件處理辦法第19條，裁定如主文。
中    華    民    國   100    年    7     月    5     日
                  交通法庭      法  官  林恒祺
上列正本證明與原本無異。
如對本裁定不服，應於送達後 5日內，向本院提出抗告狀（應抄
附繕本）。
中    華    民    國   100    年    7     月    5     日
                                書記官